【裁判字號】    95,交聲,379
【裁判日期】    950522
【裁判案由】    違反道路交通管理處罰條例聲明異議
【裁判全文】
臺灣臺北地方法院交通事件裁定         95年度交聲字第379號
原處分機關  臺北市交通事件裁決所
聲明異議人
即受處分人  甲○○
上列受處分人因違反道路交通管理處罰條例案件，對於臺北市交
通事件裁決所中華民國九十五年四月十三日所為之處分（原處分
案號：北市裁二字第裁二二—Ａ一Ａ一一三六四七號），聲明異
議，本院裁定如下：
        主  文
異議駁回。
        理  由
一、按汽車駕駛人，爭道行駛有支線道車不讓幹線道車先行，或
    兩線均為幹線道或支線道，左方車不讓右方車先行之情形者
    ，處新臺幣（下同）六百元以上一千八百元以下罰鍰，道路
    交通管理處罰條例第四十五條第一項第九款定有明文；而汽
    車駕駛人駕駛汽車違反道路交通管理處罰條例第四十五條規
    定者，除應依該條所規定之罰鍰處罰外，並予記違規點數一
    點，道路交通管理處罰條例第六十三條第一項第一款亦定有
    明文。復按道路交通安全規則第二條第一項第一款及道路交
    通管理處罰條例第三條第八款均明文規定該等有關道路交通
    管理法規所指之「汽車」均包含「機器腳踏車」。
二、本件聲明異議人即受處分人甲○○於民國九十五年一月十日
    上午八時四十分許，駕駛車號ＣＱＶ—二七九號重型機車，
    沿臺北市○○街東往西方向行駛（屬左方車），至四平街、
    南京東路二段一一五巷無號誌、無交通警察指揮之交岔路口
    ，適案外人王培華駕駛車號ＣＭ—二四四七號自用小客車沿
    南京東路二段一一五巷北往南方向亦駛入同一交岔路口（屬
    右方車），惟受處分人竟未禮讓右方車輛，即貿然直行駛入
    交岔路口，致王培華駕駛之車輛左前保險桿撞擊受處分人駕
    駛之重型機車右前車頭肇事，經現場處理員警即臺北市政府
    警察局中山分局交通分隊警員認受處分人違反道路交通管理
    處罰條例第四十五條第九款（贅引第一項）規定掣單舉發，
    經臺北市交通事件裁決所裁罰後，受處分人於到案日期前向
    原處分機關提出申訴，經原處分機關請舉發單位即臺北市政
    府警察局中山分局調查結果，仍認受處分人有前開違規行為
    ，原處分機關乃依前揭道路交通管理處罰條例第四十五條第
    九款（贅引第一項）、第六十三條第一項第一款（漏載第一
    款）規定於九十五年四月十三日裁處罰鍰六百元，並記違規
    點數一點。
三、訊據受處分人固不否認其於前揭時地駕駛車號ＣＱＶ—二七
    九號重型機車，自屬於左方車之四平街交岔路口駛出，而與
    行駛南京東路二段一一五巷屬右方車輛即案外人王培華駕駛
    之車號ＣＭ—二四四七號自用小客車發生撞擊等情不諱，然
    仍矢口否認有任何違反道路交通管理處罰條例之行為，辯稱
    ：伊行駛之四平街係幹線道，而車號ＣＭ—二四四七號自用
    小客車行駛之南京東路二段一一五巷係支線道，因伊所在之
    路名為「街」、且路寬十米半，另自用小客車所在為路名為
    「巷」，且路寬僅五米，故依據「大街小巷」，伊所在應屬
    幹道，況由對方車輛停止之狀況，該車應係欲為左轉，為轉
    彎車云云。經查：
  (一)受處分人於前揭時地駕駛車號ＣＱＶ—二七九號重型機車，
    自屬於左方車之四平街交岔路口駛出，而與行駛南京東路二
    段一一五巷屬右方車輛即案外人王培華駕駛之車號ＣＭ—二
    四四七號自用小客車發生撞擊，而現場該交岔路口四平街、
    南京東路二段一五五巷均為單向單行道，車道數相同等情，
    除據受處分人坦承不諱外，且有道路交通事故現場圖、臺北
    市政府警察局交通警察大隊事故肇事原因初步分析研判表、
    交通事故照片等在卷可稽。而事故現場即臺北市○○街、南
    京東路二段一一五巷交岔路口並無任何設置得區○○○○道
    之標誌、標線乙節，已經本院函詢交通號誌設置權責單位即
    臺北市交通管制工程處明確，有該處九十五年五月十一日北
    市交工設字第○九五三一二四一一○○號函及現場照片在卷
    可稽。是事故現場交岔路口屬未劃分幹、支線道之路口，且
    車道數相同，無法區○○○○○道，行經該路口，同為直行
    車者，左方車應讓右方車先行，受處分人屬左方車，自應禮
    讓案外人王培華之右方車，惟現場於路口仍發生撞擊，則受
    處分人未禮讓右方車之事實已臻明確。
  (二)至受處分人辯稱：現場伊行走之四平街屬幹線道云云。惟按
    道路交通標誌標線號誌設置規則第五十八條、第五十九條、
    第一百七十二條、第一百七十七條、第二百十一條已有幹、
    支道依不同道路交通設施設置之原則，係以閃光紅燈、「讓
    」、「停」等標誌為區分，現場為未設置任何標誌，則屬未
    劃設幹支線道路段；且因我國目前道路並未就路、街、巷、
    弄之路寬、車道數之劃設為統一規定，且駕駛人於正常行駛
    中較難察覺路名、路牌，故難以路、街、巷、弄之名稱為區
    別、設置交通號誌、標線之標準（參見交通部九十一年九月
    十二日交路字第○九一○○○八八一六號函）。本件現場並
    無設置任何區○○○○○道之交通標誌、標線、號誌，且車
    道數又相同，均屬單行單向車道，已如前述，逵之前揭說明
    ，則屬未區○○○○○道之交岔路口。至受處分人主張：以
    路名「大街小巷」來區分云云，因我國並未就路名為同一規
    定，自難以此區分，業如含釋，故受處分人主張顯屬無據，
    委無足採。
  (三)另受處分人再辯稱：他方車輛應為欲左轉之轉彎車，應讓伊
    直行車云云，並舉現場員警拍攝照片中他方車輛車輪已經左
    轉為據。惟本件員警拍攝照片時，肇事雙方車輛未未定位即
    已挪動車輛，而拍攝照片、繪製現場圖時，車輛均已駛至路
    邊，並非事故發生時之剎那狀況等情，有現場照片顯示：車
    輛均移至路邊，而現場圖中載明「兩車肇事後無定位（移置
    路旁）」可佐，是由現場「移置路邊車輛停止後」照片無法
    推論雙方車輛之行車動向。惟他方即王培華於員警初次詢問
    時，已陳稱：係欲直行等語（見交通事故談話紀錄表），而
    以兩車均屬正面撞擊以觀，亦無任何「轉彎車」存在，況現
    場他方行駛之臺北市○○○路○段一一五巷屬「禁止左轉」
    之交岔口（此由現場照片可見），他方亦無左轉之可能。故
    受處分人辯稱：他方車輛為轉彎車云云之推測，洵屬無據，
    不足採信。
四、綜上所述，受處分人行駛於未劃設幹、支線道交岔路口之左
    方車，同為直行車輛，未禮讓右方車之行為，原處分機關依
    行為時之道路交通管理處罰條例第四十五條第九款、第六十
    三條第一項第一款規定裁處新臺幣六百元罰鍰並記違規記點
    數一點，核無不合。本件聲明異議為無理由，應予駁回。
據上論斷，應依道路交通案件處理辦法第十九條，裁定如主文。
中    華    民    國    95    年    5     月    22    日
                  臺灣臺北地方法院交通法庭
                                    法  官  郭惠玲
如不服本裁定，應於裁定送達後五日內向本院提出抗告狀。
上正本證明與原本無異。
                                    書記官  鄭雅文
中    華    民    國    95    年    5     月    23    日


司法院資訊處製作；財團法人民間司法改革基金會備份。
